【裁判字號】    95,上訴,1794
【裁判日期】    951120
【裁判案由】    違反毒品危害防制條例
【裁判全文】
臺灣高等法院高雄分院刑事判決        95年度上訴字第1794號
上  訴  人
即  被  告  甲○○
義務辯護人  樓嘉君律師
上列上訴人因違反毒品危害防制條例案件，不服臺灣高雄地方法
院95年度訴字第115 號中華民國95年8 月15日第一審判決（起訴
案號：臺灣高雄地方法院檢察署94年度偵字第23020 號），提起
上訴，本院判決如下：
    主  文
上訴駁回。
    事  實
一、甲○○明知甲基安非他命，為毒品危害防制條例所管制之第
    二級毒品，非經許可，不得持有、販賣，竟意圖營利，與綽
    號「阿龍」姓名年籍不詳之成年男子（以下簡稱「阿龍」）
    ，共同基於販賣甲基安非他命牟利之犯意聯絡，因與姓名年
    籍不詳居住台北之買主，業經談妥以不詳價格出售15兩甲基
    安非他命，為期配合買主於民國94年10月6 日南下高雄時，
    能夠順利交貨，乃由甲○○於同日凌晨3 時57分許，以其所
    有0000000000號行動電話（該門號係借其男友蔡聰寶名義申
    請），撥打0000000000號行動電話，向綽號「小維」姓名年
    籍不詳之男子（以下簡稱「小維」），商妥以低於售價之不
    詳價格向其販入甲基安非他命15兩，並約定應在當日中午以
    前取貨交付。嗣甲○○依約於同日10時許，前往高雄巿左營
    區○○街之右昌加油站取貨，因其實際僅拿到甲基安非他命
    11兩，短少4 兩，為避免與買主實際交貨時，會因價錢、規
    格及數量等問題發生誤會，甲○○又於同日11時54分及12時
    35分，先後2 次以0000000000行動電話，撥打00 -0000000
    號巿區電話予「阿龍」，與之商議研究如何與買主說明交易
    內容。因海岸巡防署查緝員依據上述電話監聽所得之通話內
    容，知悉甲○○已經自「小維」處販入而取得甲基安非他命
    ，並準備返回其高雄市○○區○○街161 巷39號6樓 之3 住
    處，乃在甲○○住處樓下之停車場埋伏守候。至同日12時40
    分許，埋伏之員警見甲○○駕駛車號6826—XA號自小客車進
    入停車場，隨即攔檢盤查，並當場在其所有隨身之手提包內
    查獲以報紙1 張包裝之甲基安非他命11包（合計驗後淨重
    400. 58 公克）及其所有供聯絡販毒所用PANTECH 牌行動電
    話1 支（內含0000000000號門號晶片壹張），均扣押之。
二、案經海岸巡防署高雄市機動查緝隊報請臺灣高雄地方法院檢
    察署檢察官偵查起訴。
    理  由
壹、證據能力部分：
一、按法院或檢察官得囑託醫院、學校或其他相當之機關、團體
    為鑑定，或審查他人之鑑定，並準用第203 條至第206 條之
    1 之規定；鑑定之經過及其結果，應命鑑定人以言詞或書面
    報告；刑事訴訟法第208 條第1 項前段、第206 條第1 項分
    別定有明文。經法院、檢察官囑託相當之機關為鑑定後，經
    鑑定人以書面報告其鑑定之結果者，即屬刑事訴訟法第159
    條第1 項所謂之「法律有規定者」，不受該條項規定「不得
    作為證據」之限制。又刑事訴訟法第208 條第1 項前段，對
    於法院或檢察官囑託相當之機關為鑑定之情形，僅規定：「
    準用第203 條至第206 條之1 之規定」，至於刑事訴訟法第
    202 條有關「鑑定人應於鑑定前具結」之規定，則不在準用
    之列。故於法院或檢察官囑託相當之機關為鑑定，而該受囑
    託機關以書面報告鑑定結果之情形，既非屬依法應具結者，
    則刑事訴訟法第158 條之3 有關：「證人、鑑定人依法應具
    結而未具結者，其證言或鑑定意見，不得作為證據」之規定
    ，於此即無適用之餘地。查本件臺灣高雄地方法院檢察署檢
    察官及臺灣高雄地方法院囑託內政部警政署刑事警察局、高
    雄醫學大學附設中和紀念醫院，分別就扣案之白色晶體是否
    確為甲基安非他命及其純度予以鑑定，該局及該院已分別出
    具鑑定報告、檢驗報告，且就鑑定之過程、依據及結論詳予
    記載，上開鑑定報告及檢驗報告自得作為證據。
二、又通訊保障及監察法業於88年7 月14日制定公布，同年月16
    日生效，司法警察機關因偵辦刑事案件，為蒐集或調查證據
    ，而有實施通訊監察之必要者，於偵查中應由檢察官依職權
    或聲請核發通訊監察書，載明應記載事項，始得為之，其有
    急迫之情形經檢察官口頭通知先予執行通訊監察者，亦應於
    24小時內補發通訊監察書，同法第5 條、第6 條、第11條規
    定已明。本件業經海岸巡防署南部地區巡防局向臺灣高雄地
    方法院檢察署檢察官聲請核發通訊監察書，由臺灣高雄地方
    法院檢察署檢察官於94年9 月13日核發雄檢博生聲監字第15
    02號之通訊監察書，有該通訊監察書附卷可稽（見警卷第35
    至52頁），依此核發之通訊監察書所監聽之錄音帶及譯文，
    依法有證據能力，是其監聽錄音帶及譯文均得為作為證據。
貳、實體部分：
一、訊據上訴人即被告甲○○（下稱被告）固坦承於上揭時地遭
    警查獲其持有甲基安非他命11包之事實，惟矢口否認有何販
    賣甲基安非他命之犯行，辯稱：因為我有施用海洛因習慣，
    想要改以施用甲基安非他命來戒斷海洛因毒癮，我也不知道
    朋友為何什麼拿那麼多給我，不能以監聽所得之通話內容，
    就認為我是在販賣甲基安非他命云云，經查：
  (一)被告遭查獲持有之白色結晶體11包，經送請高雄醫學大學附
    設中和紀念醫院檢驗結果，認為均呈甲基安非他命陽性反應
    ，其中：編號：驗後淨重36.4公克、純度68.3﹪；編號
    ：驗後淨重36.63 公克、純度84.3﹪；編號：驗後淨重36
    .59 公克、純度69.45 ﹪；編號：驗後淨重36.59 公克、
    純度67.95 ﹪；編號：驗後淨重36.51 公克、純度72.1﹪
    ；編號：驗後淨重36.38 公克、純度64.6﹪；編號：驗
    後淨重36.37 公克、純度71.2﹪；編號：驗後淨重36.39
    公克、純度66.05 ﹪；編號：驗後淨重36.09 公克、純度
    67.4﹪；編號：驗後淨重36.23 公克、純度63.35 ﹪；編
    號：驗後淨重36.4公克、純度70.5﹪，合計驗後淨重400.
    58公克），有該院檢驗報告11紙附於原審卷內（第99至109
    頁）可佐，足認扣案之白色結晶體確為甲基安非他命無訛。
  (二)被告雖以扣案之甲基安非他命係他人提供其戒斷海洛因毒癮
    所用置辯。按近年來政府積極查緝毒品交易，毒品買賣風險
    甚高，致使毒品取得來源困難且價格甚高，縱有人願幫助被
    告戒斷毒癮，惟基於上述原因考量，提供少量毒品即可達到
    目的，殊難想像會以耗費鉅資方式，一次提供400 餘公克甲
    基安非他命予被告之理。何況，關於一般正常人甲基安非他
    命之每日施用量及其承受程度暨其與體質之關係，依據Clar
    kes ’Analysis of Drugs and Poisons 一書第3 版之記述
    ：正常人之甲基安非他命每日正常使用劑量從2.5 至25毫克
    之間，其最低致死劑量為1 公克，而人體每日可耐受之劑量
    ，受當日使用次數，使用密集度及個人耐藥性等因素影響，
    依個案而異，惟密集使用可能因代謝不及造成體內囤積而使
    耐受量下降，單次使用則亦因過量而中毒，有行政院衛生署
    管制藥品管理局93年10月1 日管檢字第0930009353號函可稽
    。被告亦自承1 兩（37.5公克）之甲基安非他命，大概可供
    其施用1 個半至2 個月左右等語（見原審卷第129 頁），故
    以本件查獲之甲基安非他命重量高達400 餘公克計算，至少
    可供被告施用長達10個月以上，縱使有人願意為幫助被告戒
    斷海洛因毒癮而提供甲基安非他命，衡情亦會考慮毒品數量
    過大，可能保存不易受潮變質，並有增加遭警查緝之風險，
    故僅提供少量之甲基安非他命供被告施用即可，實無任意大
    量交付之可能。被告以此為辯，難認可採。
  (三)查門號0000000000號之行動電話，雖係以被告男友蔡聰寶名
    義申請，然平日均為被告所使用，業經其自承甚明（見偵查
    卷第22頁、原審卷第37頁），且經檢察官依法對上開行動電
    話核發通訊監察書予以監聽，確實錄得被告於本件查獲之前
    ，與綽號「小維」及「阿龍」之人有以下之交談內容（監聽
    譯文見警卷第50頁及第52頁、原審卷第71至76頁）：
    (1)94年10月6 日凌晨3 時57分：A 為被告、B 為「小維」
      A ：喂，小維，我跟你講。
      B ：嗯。
      A ：你跟老大講說那個東西全部都不要出去哦，明天一早
          有人要來拿。
      B ：嗯。
      A ：不能出出去喔，15個，就是說對方明天一早就坐飛機
          下來，重量一定要足喔。
      B ：嗯。
      A ：明天一早人家會坐頭班飛機下來。
      B ：嗯。
      A ：就是15個，會趕在阿大講的中午之前會給他，就是在
          中午之前，他給我的時間是中午之前。
      B ：嗯。
      A ：那就是明天早上我台北朋友會下來取。
      B ：嗯。
      A ：所以這15個全部都不能動哦，我已經跟人家講好了，
          他就是已經跟他朋友拿15個的錢了，明天一早坐飛機
          下來。
    (2)94年10月6 日11時54分：A 為被告、B 為「阿龍」
      A ：喂，你現在到底是怎麼算的。
      B ：沒有阿，那個好的就是阿姐要的嘛。
      A ：我知道，那就是等於說每1 個都追加2 嘛。
      B ：對阿，就是1 個多給我們2 千嘛。
      A ：嗯，那就是總共15，就是372 嘛。
      B ：沒關係，你聽我說，你先把東西先帶回來。
      A ：我知道啦，我現在，我知道，我是怕他說朋友來，我
          們講錯話啦。
      B ：不會，對啊，就是她跟我說的，這樣對啊。
      A ：對啊，所以我就是怕錯話，所以才問清楚一點，免得
          到時候都漏講了
      B ：好啦，好啦。
    (3)94年10月6 日12時35分：A 為被告、B 為「阿龍」
      A ：喂，阿龍喔。
      B ：嗯。
      A ：怎麼辦，少4 台啦。
      B ：嗯。
      A ：現在目前少4 台，就唯獨大姐那7 台高品格的沒少，
          就少那普通4 台，哇塞，那現在我們是要怎麼算，那
          等於說一樣嘛，連那個大姐也是一樣嗎？11嗎？
      B ：少4 台，少那4 台。
      A ：沒有啦，就是少他們那個，普通的，到家了。
      B ：好
    以上監聽所錄得之對話內容及其譯文，經原審法院勘驗比對
    結果係屬相符，且被告亦坦承以上對話內容確為其本人所述
    （見原審卷第76頁）。故被告於94年10月6 日清晨係先與綽
    號「小維」之男子聯繫，向其表示因有台北買主欲下來拿取
    15個東西，要求對方確保15個東西不得外流，且重量要充足
    。被告再於同日中午時分，與綽號「阿龍」之男子聯絡，談
    及該15個東西，每個東西追加2 千，總計是372 ，「阿龍」
    有要求被告先將東西帶回，被告為避免如何計價，說法不一
    ，引發買主誤會，而與「阿龍」商量確定。嗣被告於取得扣
    案之11兩甲基安非他命後，因為數量有所不符，乃又撥打電
    話向「阿龍」告知，僅取得11台東西，少了4 台，如何處理
    等情，堪已認定。
  (四)被告雖辯稱以上監聽所錄得之對話內容，與販賣甲基安非他
    命無關。惟以上對話內容之真意究應如何解讀？經原審訊問
    證人即查獲本件之員警鄭文礎，據其證稱：研判被告是進行
    毒品仲介行為，接受別人訂購毒品，再向第3 人訂購毒品加
    以交付，電話中談及「15」是指幫他人調取15兩毒品的意思
    ，討論追加「2 千」部分，是指追加價錢，其中「372 」應
    係指毒品仲介費用，最後談及少了「4 台」部分，是指原本
    應拿取15兩毒品，後少了4 兩，僅拿取11兩毒品等語（見原
    審院卷第86、87頁）。而被告遭查獲時，確於其隨身手提包
    內扣得11包甲基安非他命，其每包重量約為36公克，與1 兩
    為37.5公克之重量甚為接近，足認證人鄭文礎由以上監聽內
    容，研判被告與人聯絡如何交易，並已於聯絡之後取得11兩
    甲基安非他命等情，確與事實相符。據此被告與綽號「小維
    」、「阿龍」之男子，於電話所談及「15個」之內容，應係
    15兩甲基安非他命無疑。故被告是因台北買主已經準備南下
    高雄取貨，遂先撥打電話予「小維」，向其確認15兩甲基安
    非他命不得先行流出，且重量要充足，並曾談及該台北買主
    業已備妥價款等語，足認被告確有向「小維」販入甲基安非
    他命並準備交予買主。又被告在未取得扣案之甲基安非他命
    以前，曾與「阿龍」論及每兩甲基安非他命之價格內容，及
    如何與買主說明計價方式，且依渠等對談內容，「阿龍」尚
    有要求被告應先將毒品帶回來。嗣在被告實際取得甲基安非
    他命，發現少了4 兩及各包規格純度有所不同後，旋即撥打
    電話向「阿龍」告知，足見「阿龍」完全知悉本件販賣甲基
    安非他命予台北買主之事，並且始終與被告保持聯繫而全程
    掌控，其與被告間有犯意聯絡及行為分擔，應屬共同正犯。
    又被告係以0000000000號之行動電話，撥打00-0000000號之
    巿區電話與「阿龍」聯絡，而該電話登記所有人雖為被告男
    友蔡聰寶，然裝機地址則為被告遭查獲之住處即高雄市○○
    區○○街161 巷39號6 樓之3 ，有中華電信股份有限公司台
    灣南區電信分公司函文附卷（原審卷第53頁）可憑，該巿區
    電話之裝機地址，實際上既為被告之居住處所，且被告遭查
    獲後，帶同員警至上址進行搜索結果，屋內確有被告本人之
    大型照片懸掛牆上，亦有搜索現場相片在卷可佐（警卷第20
    頁），堪認被告確實居住上址無訛。故被告雖曾撥打上址之
    電話予「阿龍」討論販賣甲基安非他命之細節，惟因該電話
    裝機地址為被告住所，衡情應無撥打自己住所電話與外人交
    涉購買毒品細節之理，故公訴人認為本件被告係與「小維」
    謀議而向「阿龍」販入甲基安非他命乙節，應有誤會。
  (五)依被告與「阿龍」上述之聯繫內容解讀，堪認渠等就本件販
    賣甲基安非他命予台北買主之事，早有明確之犯意聯絡，故
    渠等始會在對話中討論價格決定、純度規格及交貨數量等販
    賣甲基安非他命之細節。雖然依渠等所稱：「每1 個都追加
    2 千、總共15、就是372 」、「目前少4 台、7 台高品格的
    沒有少、就少普通的4 台、全部總共11台」之內容，無法確
    認每兩甲基安非他命之計算基礎為何？且因本件被告係屬否
    認販賣，而實際上扣案之甲基安非他命11包亦尚未交付，並
    自買主取得價款，故無從查證被告販賣之實際利得與價差。
    按販賣毒品乃違法行為，交易雙方類皆以隱匿秘密之方式而
    為，且毒品無公定價格，每次購買價量，隨時可能依雙方關
    係深淺、資力、需求量及對行情之認知、來源是否充裕、查
    緝是否嚴緊，購買者被查獲時供述來源對象之可能性風險等
    因素之評估，因而異其標準，機動調整，非可一概而論。販
    賣毒品之利潤所得，除經坦承犯行或價量俱屬明確者外，本
    難查得實情，是以除非別有積極事證，足認被告係以同一價
    量委託代買、轉售或無償贈與，確未牟利以外，尚難執此而
    遽認被告非法販賣毒品之證據尚有不足。本件被告既與「阿
    龍」論及價格之追加、計算之情，渠等所討論者，不外係指
    毒品之仲介費用、販入費用，甚或預備賣出之費用，以甲基
    安非他命物稀價昂，取得不易，且係屬於政府嚴厲取締查緝
    之犯罪，苟無重利可圖，應無甘冒被查緝法辦而觸重刑之危
    險。況依被告與「小維」間之對話內容而論，本件係已經先
    有特定之買主及需求量，被告始與「小維」聯絡而向其販入
    甲基安非他命，而員警係於監聽過程中，認為被告已向「小
    維」販入甲基安非他命後，始前往被告住處守候而查獲等情
    ，業據證人鄭文礎在原審結證屬實（原審卷第89頁）。至於
    扣案之11包甲基安非他命經送檢驗結果，雖僅其中編號之
    純度為84.3﹪，其餘各包之純度則介於63.35 ﹪至72.1﹪，
    各包純度高低有所不同。惟毒品純度之高低與否，係屬於相
    對比較之慨念，且毒品交易風險甚高，較高純度之毒品本即
    取得不易，故販毒者就其持有欲販售之毒品，規格高低究竟
    如何，縱使加以關心注意，亦屬其將來與買方如何討論價格
    ，及如何藉此產生價差利潤之問題。故查獲之毒品純度高低
    與否，並不影響被告有無營利意圖之認定。而被告與「阿龍
    」既然已經對價格及純度規格有所討論，而要求對買主有一
    致之說法，足認渠等確係基於營利意圖而販入，且其販入之
    價格必較售出之價格低廉，而有從中賺取買賣差價牟利之意
    圖，應屬合理之認定。本件事證明確，被告犯行洵堪認定。
二、按甲基安非他命為毒品危害防制條例第2 條第2 項第2 款所
    明定之第二級毒品；又毒品危害防制條例第4 條第2 項所謂
    販賣行為，不以販入後復行賣出為必要，只要以營利意思之
    為目的，而有販入或賣出二者其一之行為，即足構成。行為
    人持有第二級毒品，有以主觀上營利售賣意圖而販入第二級
    毒品，其雖未及賣出，仍應論以販賣第一級或第二級毒品罪
    既遂罪責（最高法院90年度台上字第1898號、第2046號判決
    意旨參照）。查本件被告與「阿龍」既係先與特定買主洽妥
    甲基安非他命之交易數量及價格，為求完成交易，再由被告
    與「小維」聯絡而向其販入甲基安非他命，而被告已自「小
    維」處取得甲基安非他命11包而帶回準備交予「阿龍」，故
    渠等係以營利之意圖販入甲基安非他命，渠等販賣第二級毒
    品之行為即屬既遂，自不因被告被查獲而尚未交付予該特定
    買主之事實，而影響渠等販賣罪之既遂。此與毒品危害防制
    條例第5 條所規定之意圖販賣而持有毒品罪，係限於原先持
    有毒品之原因，並非以販賣營利為目的而販入持有（例如原
    擬購入供自己或贈送親友使用），或係因其他原因而持有（
    例如受贈或拾得），嗣後始起意販賣者不同。故被告與「阿
    龍」基於販賣營利之意圖而購入，雖尚未賣出，仍構成販賣
    毒品罪。核渠等所為，係犯毒品危害防制條例第4 條第2 項
    之販賣第二級毒品罪。其持有第二級毒品甲基安非他命進而
    販賣，持有之低度行為，應為販賣之高度行為所吸收，不另
    論罪。又被告與「阿龍」間，就本件販賣第二級毒品甲基安
    非他命之犯行，互有犯意聯絡及行為分擔，均為共同正犯。
三、原審因而適用毒品危害防制條例第4 條第2 項、第18條第1
    項前段、第19條第1 項，刑法第11條、第28條之規定，並審
    酌被告明知毒品對人體之嚴重危害性，竟為圖一己私利而販
    賣第二級毒品甲基安非他命，其行為足以助長施用毒品之氾
    濫，戕害他人身心，且查獲毒品數量重達400 餘公克，數量
    甚鉅，嚴重危害社會治安及破壞善良風氣，被告犯後猶飾詞
    圖卸，態度不佳，及尚未販出即被查獲等情狀，量處被告有
    期徒刑10年。並認扣案白色結晶體11包，經鑑定結果確為第
    二級毒品甲基安非他命，屬於毒品危害防制條例第2 條第2
    項第2 款所示之第二級毒品，故不問屬於犯人與否，應依同
    條例第18條第1 項前段規定沒收銷燬之。至於因鑑驗已經耗
    用部分，既已滅失，無庸宣告沒收銷燬。又盛裝甲基安非他
    命之空塑膠袋11只，應屬可與甲基安非他命分離之物，且因
    被告遭查獲時，本件11包甲基安非他命，係由被告以報紙包
    裹置於手提包內，故認包裝使用之11只塑膠袋、報紙1 張及
    手提包1 個，均係供被告犯本件販賣第二級毒品罪所用之物
    。另扣案PANTECH 牌行動電話1 支（含0000000000門號晶片
    ），實際上係被告所有，且依員警監聽結果，被告於查獲前
    後均係以該行動電話與「阿龍」、「小維」聯絡本件販賣甲
    基安非他命事宜，該行動電話係為供本件販賣毒品聯絡所用
    之物。故認塑膠袋11只、報紙1 張、手提袋1 個及PANTECH
    牌行動電話1 支（內含0000000000號門號晶片），均應依毒
    品危害防制條第19條第1 項之規定宣告沒收。至於扣案之行
    動電話2 支（內含0000000000號、0000000000號門號晶片）
    ，並無證據得認係與本件被告販賣甲基安非他命犯行有關；
    其他在被告住處搜索扣得之電子秤1 個、甲基安非他命吸食
    器4 組、夾鍊袋1 包、殘渣袋6 紙、注射針筒6 支、止血帶
    1 條、便當盒1 個等物，據被告所述僅為供其施用海洛因及
    甲基安非他命所用之物，亦與前揭被告販賣毒品犯行無關，
    均不予宣告沒收。經核原判決認事用法並無不合，量刑亦屬
    適度，被告上訴意旨仍執前詞，否認犯罪，指摘原判決不當
    ，為無理由，應予駁回。
據上論斷，應依刑事訴訟法第368條，判決如主文。
本案經檢察官蔡國禎到庭執行職務。
中    華    民    國    95    年    11    月    20    日
                  刑事第五庭    審判長法  官  曾永宗
                                      法  官  任森銓
                                      法  官  王伯文
以上正本證明與原本無異。
如不服本判決應於收受本判決後10日內向本院提出上訴書狀，其
未敘述上訴理由者，並得於提起上訴後10日內向本院補提理由書
狀（均須按他造當事人之人數附繕本）「切勿逕送上級法院」。
中    華    民    國    95    年    11    月    20    日
                                      書記官  張明賢
附錄本判決論罪科刑法條：
毒品危害防制條例第4 條第2 項
製造、運輸、販賣第2 級毒品者，處無期徒刑或7 年以上有期徒
刑，得併科新臺幣7 百萬元以下罰金。


司法院資訊處製作；財團法人民間司法改革基金會備份。
